【裁判字號】    99,上易,1242
【裁判日期】    990730
【裁判案由】    違反性騷擾防治法
【裁判全文】
臺灣高等法院刑事判決                99年度上易字第1242號
上  訴  人
即  被  告  乙○○
選任辯護人  董家豪律師
上列上訴人因違反性騷擾防治法，不服臺灣板橋地方法院98年度
易字第3041號，民國99年4月30日第一審判決（起訴案號：臺灣
板橋地方法院檢察署98年度偵字第24137號），提起上訴，本院
判決如下：
    主  文
上訴駁回。
    事  實
一、乙○○於民國98年7月20日上午6時50分許，騎乘車號K8J-25
    7號重型機車沿臺北縣板橋市○○路行駛至華江橋以西約100
    公尺處時，見代號3447A9812號之成年女子（姓名、年籍詳
    卷，下稱甲○）獨自騎乘機車在其同向前方行駛，竟意圖性
    騷擾，利用自甲○右側後方超車之機會，乘甲○毫無防備不及
    抗拒之際，以左手抓捏甲○右胸部，經甲○驚呼後始放手。嗣
    經甲○記下乙○○所騎機車之車號並報警處理，為警循線而
    查悉上情。
二、案經甲○訴由臺北縣政府警察局海山分局（下稱海山分局）
    移請臺灣板橋地方法院檢察署（下稱板橋地檢署）檢察官偵
    查起訴。
    理  由
一、訊據被告矢口否認有何性騷擾甲○之犯行，辯稱：車號K8J-2
    57號重型機車為伊所有，由伊本人使用，案發當天早上伊騎
    車自臺北縣三重市○○○街住處往臺北縣新店市○○路之公
    司上班，沒有經過案發地點，也沒有對甲○性騷擾云云。經
    查：
  (一)證人即告訴人甲○於原審審理時具結證稱：伊於98年7月20日
    上午6點50分左右，騎機車經過板橋市○○路到華江橋往西
    100公尺處，有1位騎車的男子，在車子行進中從伊右手邊突
    然伸手抓過來，用左手抓伊右胸部，伊叫了一下他就放手，
    抓不到5秒就放手，伊緊張又生氣，想說要趕快記下對方車
    牌，對方車子已經在伊前面，車速還是慢慢的，伊死記背下
    對方車號，是K8J-257，車身銀色，伊看對方車牌時，對方
    有回頭看伊，然後對方好像發現伊在記他車牌，對方就迴轉
    ，經過伊之後，在一段距離後慢下來並回頭看伊，伊這時有
    看到對方的臉，是看到側面偏正一點點的臉，對方戴半罩式
    安全帽，有戴眼鏡，然後對方跟伊反方向離開，伊繼續騎車
    ，騎到靠近大漢橋即大漢橋下紅綠燈處，伊打電話給朋友問
    怎麼辦，朋友叫伊去報警，打給朋友時是7點左右，案發當
    時附近沒有任何其他車子，伊在警、偵訊時說（案發時間）
    7點只是說大概的時間，警詢時伊因為緊張，沒有說記得對
    方有戴眼鏡，本案發生前伊不認識本件被告等語（見原審卷
    第52至57頁），核與甲○於警、偵訊時所述遭到性騷擾之經
    過、記得對方車號為K8J-257重機、顏色銀色等語（見偵查
    卷第9至10頁、第25至26頁）相符，亦與其於98年7月20日填
    寫之性騷擾事件申訴書（置於偵卷證物袋內）內容記載：「
    事件發生時間：98年7月20日上午6時50分左右、事件發生地
    點：華江橋路大漢橋之間、事件發生經過：騎車的時候，從
    右後方偷襲胸部，在行進中，他從我的右手邊，突然往我胸
    部大力的抓又捏，大約停3、4秒左右，才放手，之後他逆向
    逃跑」等語一致；又車號K8J-257號重型機車為被告所有，
    該車為銀色，並未借給他人使用，係由被告自行騎車上下班
    使用，本件案發時間為被告上班途中，而被告住處位於臺北
    縣三重市○○○街136巷27-1號3樓，任職於臺北縣新店市○
    ○路45巷6弄6號1樓之○○科技股份有限公司（下稱○○公
    司）之事實，業經被告坦承在卷，上開機車車身確為銀色及
    被告有戴眼鏡等事實，亦有該車車籍查詢基本資料詳細畫面
    1 份及被告照片2張（見偵查卷第11、39頁）附卷可稽，是
    證人甲○所述遭性騷擾之經過前後一致，所指犯嫌機車車號
    、車身顏色均與被告所使用之機車相符，案發時間又為被告
    獨自騎車在外活動之時段，足認證人甲○上開證述與事實相
    符，被告確有於上開時、地騎乘車號K8J- 257號重型機車對
    證人甲○性騷擾之犯行無疑。
  (二)本件被告雖辯稱：伊上班路線是三重市○○○街、新莊市○
    ○○路、新莊市○○路、大漢橋、板橋市○○路、中和市○
    ○路、新店市○○路、秀朗橋，接著到公司，沒有經過案發
    地點，伊不會行經該處云云，惟被告騎車自住處出發後，欲
    行駛何種路線前往公司、途中是否因故繞行他處等，均為被
    告可得自行選擇、隨時變更之事，並非固定不能改變之事項
    ，被告僅空言辯稱其於98年7月20日上午係行駛上開路線前
    往公司云云，並未舉證以實其說，其上開所辯尚難認定屬實
    。
  (三)本件辯護人為被告辯稱：依通聯紀錄所示，被告於98年7月
    20日7時28分已在公司，若被告有本件性騷擾行為，因案發
    地點與被告公司相距甚遠，不可能來得及在當日上午7時28
    分前到達公司云云。惟依卷附被告所使用之行動電話通聯紀
    錄（見偵查卷第31之1頁正、反面）所示，被告於98年7月20
    日7時28分以該行動電話發送簡訊時，其基地台位置固在「
    臺北縣新店市○○路○段218巷11號9樓頂」（位於○○公司
    附近），可認被告當時已在○○公司或該公司附近，然本件
    案發時間為當日上午6時50分許，離7時28分有38分鐘之久，
    而原審曾函請海山分局派員警實際測試自本件案發地點前往
    榮益公司所需時間，該分局函覆稱：「經本分局派員（警員
    柯軍竹）於99年2月10日14時15分由案發地點（板橋市○○
    路華江橋往西約100公尺處）出發，經中和市○○○路、永
    和市
    ○○○路、中和市○○路、景平路、新店市○○路、中興路
    ，於99年2月10日14時46分到達新店市○○路45巷6弄6號1樓
    （○○公司），共使用31分鐘」等語，此有該分局99年2月
    12 日北縣警海刑字第099000 4500號函1份（見原審卷第41
    頁）在卷可憑，足見被告於上開時、地對甲○性騷擾後，非
    無可能在約38分鐘後之同日上午7時28分到達○○公司或該
    公司附近，故前開通聯紀錄尚不足據為有利於被告之認定。
  (四)本件辯護人又為被告辯稱：甲○於本案發生之前一天晚上沒
    有充分休息，記憶力會受到影響，可能記錯車號，或相似之
    車牌K9J-257、K6J-257經過變造（將「9」或「6」變造為「
    8」），另證人即承辦本案之警員柯軍竹曾於偵訊時證稱伊
    找到被告時，被告一副很驚訝的樣子，可見被告並非對甲○
    性騷擾之人云云，於本院亦以甲○可能將可能記錯車號，或
    相似之「K3J-257」經過變造（將「3」變造為「8」）云云
    為被告辯護。查證人甲○雖曾於原審審理時具結證稱：伊在
    案發當天早上6點50分前有睡覺，應該是過了凌晨12點才睡
    ，不確定有沒有過1點，不確定睡了多久，當天早上是去找
    朋友之後要回家，才走那條路等語（見原審卷第53頁反面至
    第54頁），惟證人甲○不僅於警、偵訊及原審審理時迭次清
    楚、明確證稱對其性騷擾之人所騎機車車號為「K8 J-257」
    ，亦能正確指出該車車身顏色為銀色，實難認其有何記憶力
    不佳、記錯車號之情形。再查，車號K9J-257號之重型機車
    車身顏色為白色之事實，有該車車號查詢重型機車車籍1份
    （見原審卷第32頁）附卷可考，該車車身既非銀色，自不可
    能係對證人甲○性騷擾之人所騎之機車；又車號K6 J-257號
    之重型機車車身顏色為銀色，該車屬新竹市政府所有，平日
    交由新竹市政府勞工處員工○○○公務使用，○○○於98年
    7月20日7時38分2秒在新竹市政府勞工處指紋機按指紋上班
    ，該車並無出現在臺北縣板橋市之情事等事實，亦有該車車
    號查詢重型機車車籍1份、新竹縣政府99年1月28日府勞動字
    第0990010584號函1份暨所附指紋紀錄1紙、車號K6J-257 號
    重型機車照片3張（見原審卷第31、46-48頁）在卷可佐，而
    依上開車號K6J-257號重型機車照片所示，該機車車牌號碼
    清晰可辨，號碼中「6」之數字並無曾遭變造為「8」之痕跡
    ；車號K3J-257號之重型機車車身顏色為藍色之事實，有交
    通部公路總局臺北區監理所板橋監理站99年6月24日北監板
    一字第0990002436號函所檢送「K3J-257」之車機器腳踏車
    新領牌照登記書1份（本院卷第38至39頁）附卷可考。綜上
    ，辯護人稱證人甲○可能記錯車號，或相似之車牌經過變造
    云云，均不足採。另證人○○○固曾於偵訊時具結證述：本
    件伊找到被告時，他一副很驚訝的樣子，什麼都不知道等語
    （見偵查卷第36頁），惟被告於為警查獲時縱有驚訝之表情
    ，因其是否真的感到驚訝或只是佯裝驚訝、是為何種原因感
    到驚訝（亦有可能是因為沒想到會為警查獲而感到驚訝）等
    ，均為被告之內心活動，他人無從得知，自難僅憑被告於為
    警查獲時有驚訝之表情，即認其並非對證人甲○性騷擾之人
    。綜上所述，被告及辯護人所辯均不足採，本件事證明確，
    被告上開犯行已堪認定。至被告之選任辯護人於本院請求於
    相同於案發時間再派員實際測試自本件案發地點前往榮益公
    司需時多久，因原審已就此部分函請海山分局派員實際測試
    ，
    本件事證已明，顯無重測之必要，縱以相同案發時間之上午
    7時許去測量，可能比31分鐘多一些，亦非實際案發當日之
    交通狀況等客觀情形，故核無必要。
二、核被告所為，係犯性騷擾防治法第25條第1項之意圖性騷擾
    ，乘人不及抗拒而為觸摸其胸部之行為罪。又卷附車籍查詢
    基本資料詳細畫面、海山分局99年2月12日北縣警海刑字第0
    990004500號函、新竹縣政府99年1月28日府勞動字第099001
    0584號函（暨附件）各1份、車號查詢重型機車車籍2份，均
    屬被告以外之人於審判外之書面陳述，而公訴人、被告及辯
    護人就上開書面陳述，於本院調查證據時知有刑事訴訟法第
    159條第1項不得為證據之情形，均未於言詞辯論終結前聲明
    異議，視為同意作為證據，本院審酌該等書面陳述作成之情
    形均屬正常，並無何不當之情形，且與待證事實相關，認適
    當作為證據，故上開書面陳述依刑事訴訟法第159條之5之規
    定，均具有證據能力。
三、原審以被告之犯行明確，適用性騷擾防治法第25條第1項，
    刑法第11條前段、第41條第1項前段之規定，並審酌被告乘甲
    ○不及抗拒，觸摸其胸部之身體隱私處，而為性騷擾，欠缺
    尊重女性身體自主權之觀念，並對甲○心理造成傷害，所為
    實有不當，惟念及被告並無前科，有被告前案紀錄表1份在
    卷可參，及其犯罪目的、手段、所生危害、犯後態度等一切
    情狀，認被告乙○○意圖性騷擾，乘人不及抗拒而為觸摸其
    胸部之行為，處有期徒刑3月，如易科罰金，以新臺幣1千元
    折算1日等，經核於法並無違誤，量刑亦屬妥適，被告上訴
    意旨仍執陳詞為辯，就原審已詳加調查及判決理由已說明之
    事項再行爭執，所辯並不足採信，已如前各項所述，是其上
    訴，核無理由，應予駁回。
據上論斷，應依刑事訴訟法第368條，判決如主文。
本案經檢察官王壬貴到庭執行職務。
中    華    民    國    99    年    7     月    30    日
                  刑事第二十三庭  審判長法  官  許宗和
                                        法  官  林海祥
                                        法  官  潘進柳
以上正本證明與原本無異。
不得上訴。
                                        書記官  任正人
中    華    民    國    99    年    7     月    30    日

附錄：本案論罪科刑法條全文 
性騷擾防治法第25條
意圖性騷擾，乘人不及抗拒而為親吻、擁抱或觸摸其臀部、胸部
或其他身體隱私處之行為者，處2 年以下有期徒刑、拘役或科或
併科新臺幣10萬元以下罰金。
前項之罪，須告訴乃論。

司法院資訊處製作；財團法人民間司法改革基金會備份。
